【裁判字號】    95,易,490
【裁判日期】    950530
【裁判案由】    贓物
【裁判全文】
臺灣臺北地方法院刑事判決               95年度易字第490號
    公  訴  人  臺灣臺北地方法院檢察署檢察官
    被      告  甲  ○
                       （另案於臺灣臺北監獄臺北分監執行
上列被告因贓物案件，經檢察官提起公訴（九十五年度偵字第
一六五九號），本院判決如下：
    主  文
甲○無罪。
    理  由
一、公訴意旨略以：被告甲○於九十四年六月二十九日上午十時
    許，在臺北市○○區○○路與寶興街口，明知綽號「阿雄」
    之不詳姓名之成年男子所交付之車牌號碼ＱＰＺ－一三三號
    輕型機車係贓物（係某真實姓名年籍不詳綽號「阿雄」之成
    年男子，於同年月二十七日晚間七時許至同日上午十時許間
    之某日時，在臺北縣新店市○○路五十四巷十七號前所竊取
    ）竟予收受騎乘，嗣於同日下午一時四十分騎乘上述贓車，
    經臺北市○○區○○路四二四巷二十七號前，為警攔檢查獲
    ，始悉上情等語，因認被告涉犯刑法第三百四十九條第一項
    收受贓物罪嫌。
二、按犯罪事實應依證據認定之，無證據不得認定其犯罪事實。
    又不能證明被告犯罪者，應諭知無罪之判決，刑事訴訟法第
    一百五十四條第二項、第三百零一條第一項分別定有明文。
    再按，事實之認定，應憑證據，如未能發現相當證據，或證
    據不足以證明，自不能以推測或擬制之方法，為裁判基礎；
    且認定不利於被告之事實須依積極證據，苟積極證據不足為
    不利於被告事實之認定時，即應為有利於被告之認定；另認
    定犯罪事實所憑之證據，雖不以直接證據為限，間接證據亦
    包括在內，然而無論直接證據或間接證據，其為訴訟上之證
    明，須於通常一般之人均不致有所懷疑，而得確信其為真實
    之程度者，始得據為有罪之認定，倘其證明尚未達到此一程
    度，而有合理之懷疑存在而無從使事實審法院得有罪之確信
    時，即應由法院為諭知被告無罪之判決（最高法院四十年臺
    上字第八六號、三十年臺上字第八一六號、七十六年臺上字
    第四九八六號判例參照）。又刑事訴訟法第三百條規定：「
    前條之判決，得就起訴之犯罪事實，變更檢察官所引應適用
    之法條」；固係指法院得在事實同一之範圍內，自由認定事
    實，適用法條，亦即必於不變更起訴之犯罪事實，僅變更起
    訴法條者，始有其適用。刑法竊盜罪與贓物罪之社會基本事
    實並非同一，社會評價亦不同，法院自無變更檢察官所引法
    條之餘地（本院卷附最高法院九十四年臺非字第二六一號、
    第四六四三號判決意旨參照）。
三、訊據被告矢口否認有何贓物犯嫌，辯稱：這部機車根本是我
    偷的，我在警詢、偵查中之所以說是「阿雄」借我的，是因
    為我偷過五、六件，不知道本件這部機車車主及車號為何，
    後來我去查判決發現車號及車主是施裕莉，她曾經表示不要
    告我等語。
四、檢察官認被告涉犯贓物罪嫌無非係以被告於警詢及偵查中供
    述此部遭竊機車係「阿雄」借其騎乘等語，經查：
  (一)按裁判製作裁判書者，除有特別規定外，應以正本送達於當
    事人、代理人、辯護人及其他受裁判之人，同法第二百二十
    七條第一項亦有明定。是裁判如經宣示者，於宣示時對外發
    生效力；如未經宣示、公告時，則於該裁判送達於當事人、
    代理人、辯護人或其他受裁判之人時，始對外發生裁判之效
    力，嗣該判決送達後，因未上訴而確定，並以判決送達合法
    日為該判決確定既判力範圍之時點（本院卷附最高法院九十
    年臺非字第二四三號判決意旨參照）。本件被告於九十四年
    五月一日及同年六月十日連續竊盜機車，經臺灣板橋地方法
    院（下稱板橋地院）於九十四年六月二十七日以九十四年簡
    字第二九二０號判決有期徒刑六月，該判決依法於九十四年
    七月六日寄存送達於被告，同年月十六日發生合法送達之效
    力，且該判決並未經上訴而告確定，此有上開判決書、送達
    證書及臺灣高等法院被告前案紀錄表附本院卷足稽，揆諸上
    開說明，被告上開連續竊盜案件判決之既判力範圍時點應為
    九十四年七月十六日，核先敘明。
  (二)檢察官起訴被告於九十四年六月二十九日收受騎乘ＱＰＺ－
    一三三號輕型機車之贓物，是該機車遭竊之時點必為九十四
    年六月二十九日以前等情，核與被告因前於九十四年八月十
    四日、同年八月十五日、同年九月十九日連續竊盜機車，於
    本院以九十四年度易字第一三四三號審理時，被告供述本件
    被害人施裕莉所有之ＱＰＺ－一三三號輕型機車為其於九十
    四年六月二十七日所偷竊相符（本院九十四年度易字第一三
    四三號卷九十四年十二月二十三日審判筆錄參照），足認被
    告所言其因多次偷竊機車，後來才憶起被害人施裕莉所有之
    ＱＰＺ－一三三號輕型機車為其偷竊等語非虛，是被告偷竊
    被害人施裕莉所有之ＱＰＺ－一三三號輕型機車之時點為九
    十四年六月二十七日，顯為前案判決（板橋地院九十四年簡
    字第二九二０號）既判力範圍（九十四年七月十六日）效力
    所及，且本院亦於九十四年易字第一三四三號判決中詳加交
    代，此有本院該次判決附卷足稽，檢察官對被告已經判決確
    定之偷竊機車犯行，重行以贓物罪提起公訴，顯有未洽，惟
    刑法竊盜罪與贓物罪之社會基本事實並非同一，社會評價亦
    不同，自無變更檢察官所引法條之餘地，已如前述，本院依
    卷內證據無法就被告已經判決確定之竊盜罪，認定被告另涉
    贓物罪嫌，依法應就被告贓物罪嫌部分為無罪諭知。
據上論斷，應依刑事訴訟法第三百零一條第一項，判決如主文。
本案經檢察官蕭斌志到庭執行職務。
中    華    民    國    95    年    5     月    30    日
                  刑事第九庭審判長法  官  蘇素娥
                                  法  官  官信成
                                  法  官  葉珊谷
以上正本證明與原本無異。
如不服本判決，應於判決送達後10日內，向本院提出上訴狀。
                                  書記官  顏淑華
中    華    民    國    95    年    5    月    30    日


司法院資訊處製作；財團法人民間司法改革基金會備份。
